臺中高等行政法院判決
                                      110年度訴字第153號
                                    110年9月15日辯論終結
原      告　台灣人壽保險股份有限公司

代　表　人　黃思國
訴訟代理人　黃馨慧　律師
複代理人  　李宗霖　律師
訴訟代理人　李有容　律師
被      告　臺中市政府
代　表　人　盧秀燕
訴訟代理人　巫豐哲

          　沈欣宜
上列當事人間勞動基準法事件，原告不服勞動部中華民國110年5
月11日勞動法訴二字第1090025859號訴願決定，提起行政訴訟。
本院判決如下︰
　　主  文
一、原處分及訴願決定均撤銷。
二、訴訟費用由被告負擔。
    理  由
一、爭訟概要：原告係從事人身保險業，為適用勞動基準法之行
    業。經被告所屬勞工局於民國（下同）109年8月19日實施勞
    動檢查，發現原告於108年8月至109年3月皆按月給付勞工黃
    添發、郭宇珊及林晋琨「交通津貼」新臺幣（下同）1萬3,5
    00元及「話務津貼」1,700元，後自109年4月起未與個別勞
    工協議，逕取消「交通津貼」及「話務津貼」，改為發給「
    外勤津貼」5,000元取代，致勞工黃添發等3人109年4月至10
    9年7月期間工資減少1萬200元（交通津貼1萬3,500元＋話務
    津貼1,700元－外勤津貼5,000元），原告未全額給付勞工黃
    添發等3人工資，違反勞動基準法第22條第2項規定。案經被
    告審查屬實，依同法第79條第1項第1款及第80條之1規定，
    以109年10月27日府授勞動字第1090260643號裁處書處原告
    罰鍰2萬元，並公布原告名稱、負責人姓名、處分期日、違
    反條文及罰鍰金額（下稱原處分）。原告不服，提起訴願經
    駁回後，遂提起本件行政訴訟。
二、原告起訴主張及聲明：
  ㈠主張要旨：
    1.本件「交通津貼」及「話務津貼」係原告體恤IC人員需因
      公務支出交通費、油料費及電話費用而善意提供之補償，
      其顯然欠缺勞務對價性，性質上自非工資，原處分及訴願
      決定徒以該二項津貼是每月固定發放，即逕認該二項津貼
      為工資，其認事用法顯有違誤，並與實務判決見解嚴重不
      符：
    ⑴勞工黃添發、郭宇珊及林晋琨等3人，均為銀行保險部門
      之IC人員，緣IC人員須負責於轄區內推廣教育訓練、行銷
      技巧，支援通路活動、訓練、考照課程以及市場資訊蒐集
      等，從而經常會在所負責之轄區內往來移動，且實際上經
      常以私人行動電話聯絡公務，原告考量到IC人員需因公務
      支出交通費、油料費及電話費，始善意提供「交通津貼」
      及「話務津貼」，以作為IC人員支出公務費用之補償，性
      質上非屬勞務之對價。
    ⑵原告與企業工會就「交通津貼」及「話務津貼」調整爭議
      召開調解會議時，企業工會出席代表、會員代表發言表示
      ：「對於公司目前將話務與交通津貼一律發給5000元額度
      實際是不夠支出。話務津貼部分：勞工在跑外務需要用手
      機撥打電話與各銀行及總公司行政窗口聯繫。且因總公司
      行政窗口僅有一位，只能撥打市話聯繫且常耗費5分鐘以
      上時間；交通津貼部分：服務範圍廣，包含油資、停車費
      、過路費、汽車維修耗損等費用。另外，因業務需要要求
      銀保專員需配合執行大量客戶生調，亦無補貼。」、「本
      會會員出席代表已清楚說明確實有原15,200元話務與交通
      津貼支出的需求，目前以一律發給5,000元話務與交通津
      貼方式，實際上是要勞工自己拿錢補貼已嚴重影響生活。
      」等語即足證明「交通津貼」及「話務津貼」確實係被告
      體恤IC人員因公務支出交通費、油料費及電話費用而提供
      之補償，此事更為原告企業工會、員工所明知。
    ⑶為使銀行保險部門IC人員因公支出交通費、油料費及電話
      費用之補償，能有發放之依循，原告乃訂有「銀行保險業
      務津貼辦法」（下稱系爭辦法），參照系爭辦法第3條第2
      項（一）1.及3.明載：「（一）交通津貼：1.各IC責任區
      內以定額給付，不得再請領出差費；責任區外得依實際狀
      況簽核。……3.IC跨區支援時始可報請出差費。」等語，
      即顯見「交通津貼」即係IC人員「責任區內之出差費（即
      差旅費、交通費、油料費）」，且因「交通津貼」與「責
      任區內出差費（即差旅費、交通費、油料費等）」二者性
      質相同，系爭辦法始規定IC人員不得重複請領，至於IC人
      員跨區支援所生「責任區外之出差費」，則仍可申報請領
      ，並會依實際狀況簽核給付。另依照系爭辦法第3條第2項
      （一）2.之規定，北區IC人員與中南區IC人員之交通津貼
      金額並不相同，由此足見，交通津貼之金額與IC人員之勞
      務內容並無相關，而係考量區域範圍大小、交通移動便利
      性而定。再系爭辦法第3條第2項（一）2.明載：「2.交通
      津貼之金額與給付方式，公司得依實際狀況簽核調整：…
      …」等語，即可見原告雖為財務作業便利而先行估列交通
      津貼之金額，然仍保留視IC人員實際交通需求、費用支出
      等狀況，而簽核調整「交通津貼」金額之空間，亦即原告
      具有單方調整「交通津貼」金額與給付方式之權限，是「
      交通津貼」並不具有勞務對價性與給付經常性。「交通津
      貼」及「話務津貼」僅為IC人員因公務支出交通費、油料
      費及電話費用之補償，並非IC人員勞務之對價。
    ⑷此外，由原告與勞工黃添發等3人議定之薪津待遇（包含
      工資與非工資），僅有本薪、伙食津貼甚或春節獎金，全
      然未有「交通津貼」及「話務津貼」，亦足證明雙方自始
      均不認為「交通津貼」及「話務津貼」係工作之報酬，屬
      於工資之一部分，故本件「交通津貼」及「話務津貼」係
      原告體恤IC人員因公務支出交通費、油料費及電話費用而
      善意提供之補償，其並非IC人員提供勞務之對價，欠缺勞
      務對價性，性質上非屬工資。
    ⑸再者，對於「交通津貼」及「話務津貼」，原告係於與中
      國信託人壽公司合併後，為整合兩間公司之制度辦法，並
      考量到避免造成同仁行政作業困擾，始將原本檢附單據實
      報實銷之作法，改為按月定額發放之方式，而按月發放之
      金額，係依照各單位部門及各類同仁之業務特性、需求，
      以及其平均費用支出狀況，並參酌同業支付水準所計算而
      得，以致原告有必要隨時空環境及同仁實際支出情形變遷
      而調整該發放金額。上述事實，亦有原告襄理朱玪玪於被
      告勞工局109年8月19日進行勞動條件檢查時，陳述「『交
      通津貼』及『話務津貼』係自原告前身即有發給勞工作為
      出差、差旅、交通使用或電話費用之補貼，此並未於勞動
      契約中約定實際金額，須視時代及實際使用情形而做調整
      。」、「該等項目係屬津貼福利性質，非屬工資性質，原
      告於計算加班或請假時，皆未列入工資計算，且與勞工出
      勤無關，係因擔任相關職務給予之差旅及電話費用補助，
      且因時代進步作合理之調整」等語，足資佐證。
    ⑹又勞動基準法施行細則第10條第9款規定：「本法第2條第
      3款所稱之其他任何名義之經常性給與係指左列各款以外
      之給與。……九、差旅費、差旅津貼及交際費。」，即已
      將差旅費、差旅津貼排除於工資範圍之外，是性質上屬於
      差旅費、差旅津貼之交通津貼，自非屬工資。另是否屬於
      工資應予以實質認定，並不因給付係每月定額給付而逕認
      其屬於工資，且實務見解亦明確指出，即便雇主為簡化作
      業程序，而以定期定額方式給付油料費、交通費，仍不變
      更該等給與「非工資」之性質。再本件「話務津貼」即為
      電話津貼之意思，其係原告體恤IC人員因公務支出電話費
      用而善意提供之補償，而實務見解明確指出，雇主為補助
      通話費用而給付之電話津貼並非工資，且不得因電話津貼
      係按月固定發放而經常給付，即逕認屬工資。鑑上，原處
      分及訴願決定徒以「交通津貼」、「話務津貼」在形式上
      是每月固定發放一定之金額，即逕認該二項津貼為工資，
      其認事用法顯有違誤，亦與實務判決見解嚴重不符，自應
      予以撤銷。另原告並不會因為IC人員請假而扣減其當月份
      「交通津貼」或「話務津貼」之金額，故無論IC人員實際
      出勤狀況如何、是否全勤提供勞務，均不影響其得領取之
      「交通津貼」及「話務津貼」金額，亦在在彰顯「交通津
      貼」及「話務津貼」並非IC人員提供勞務之報酬，其顯然
      欠缺勞務對價性之工資性質，自非工資。
    ⑺被告雖主張：原告對於「交通津貼」與「話務津貼」之核
      發，已明定規範標準，形成制度性及常態性措施，顯非隨
      機性或臨時性之措施，惟原告為股份有限公司，所有經營
      事項均須對股東負責，不能恣意對員工發給補助或補償，
      且原告員工人數眾多，在人事管理上對於相關補助津貼之
      發放，自有訂定明確依據而使其制度化之必要。本件原告
      為使銀行保險部門IC人員因公支出交通費、油料費及電話
      費用之補償，能有發放之依循，始於「銀行保險業務津貼
      辦法」中規定「交通津貼」與「話務津貼」之補貼標準。
      次者，工資必須具備勞務對價性，至於雇主是否將某項給
      付規範化而形成制度性措施，與該項給付是否屬於工資之
      判斷，並無直接關聯，舉例而言，縱使雇主於其管理規範
      中明文規定「結婚禮金：員工結婚時發給禮金5,000元」
      、「生育津貼：員工每名子女出生時，發給津貼1萬元」
      ，使結婚禮金及生育津貼形成制度性措施，但仍無從將該
      等顯非勞務對價之結婚禮金或生育津貼認定為工資。
    2.被告及訴願決定機關未詳實調查勞工黃添發、郭宇珊及林
      晋琨等3人是否確實「未同意」原告將交通津貼及話務津
      貼調整為外勤津貼，僅單憑原告未與勞工個別進行協議，
      即率斷原告違反勞動基準法第22條第2項工資應全額給付
      之規定，原處分及訴願決定不僅違反行政程序法第36條規
      定，更有認定事實之重大錯誤：
    ⑴被告及訴願決定機關未詳實調查勞工黃添發等3人是否確
      實未同意原告於109年4月將「交通津貼」及「話務津貼」
      統一調整為「外勤津貼」，僅單憑原告在進行津貼調整前
      未主動與該三人個別進行協議，不問該三人對於津貼調整
      究竟有無「默示同意」，即率斷原告未經勞工同意即調降
      薪資、違反勞動基準法第22條第2項規定，核原處分及訴
      願決定顯已違反行政程序法第9條、第36條應職權調查證
      據、有利及不利事項均應一併注意之違法。
    ⑵況且，僅就勞工黃添發而言，其於109年3月以降，對於津
      貼調整至少存有默示同意之意思，此由勞工黃添發非但未
      曾對津貼調整表示不同意見，更在得知原告遭受本件裁罰
      後，特向原告出具同意書載：「同意台灣人壽保險股份有
      限公司於109年3月31日廢止『銀行保險業務津貼辦法』及
      於109年4月1日新訂『IC/機場櫃台人員津貼辦法』，並願
      配合上開新訂辦法相關規定辦理」。被告及訴願決定機關
      因未詳實調查證據，致未察前情，錯誤認定原告有未經同
      意即調整員工之津貼、未全額給付工資之情事，自應予以
      撤銷。
    ⑶又法律既未就工資變更之「同意」另予以要式規定，則原
      告以制度修訂方式，統一向全體員工布達（要約），將「
      交通津貼」、「話務津貼」統一改成「外勤津貼」，再由
      員工以默示意思表示之方式表達同意（承諾），雙方藉此
      對津貼調整達成合意，於法並無不合。被告主張原告必須
      於事前與個別勞工協商決定後，始得辦理津貼調整，顯係
      增加法律所無之限制，更與向來實務所肯認之契約法理及
      工作規則法理扞格，顯然違背論理法則與解釋法則，況且
      ，以原告公司員工多達數千人之情形而言，對於多數員工
      均有一體適用之事項，其相關變革，先由原告以公告或增
      （修）訂制度方式統一向員工布達，再由員工以默示意思
      表示之方式表達同意，此毋寧符合一般社會通念及企業實
      務作法，反之，若依照被告之主張，要求原告必須事先逐
      一與個別勞工協商、取得個別勞工同意，始能進行相關變
      革，實際上恐窒礙難行、欠缺期待可能性。
    ⑷再勞工黃添發等3人於締結勞動契約時，即已同意其津貼
      、補助等福利事項，悉依原告公司之制度辦理，並且同意
      原告得依誠信原則修改相關制度、其等應遵守修改後之規
      定。是以，依照原告與勞工黃添發等3人間之上開約定，
      勞工黃添發等3人對於原告為因應時空環境變遷，而廢止
      原訂「銀行保險業務津貼辦法」、新訂「IC/機場櫃台人
      員津貼辦法」，並為津貼調整，早已同意。縱被告認為「
      交通津貼」及「話務津貼」為工資，原告工作規則第26條
      亦已明定：「每年公司依據營運績效情況並參考市場薪資
      結構，調整員工之工資，但不得低於基本工資。」該工作
      規則規定自屬原告與勞工間勞動契約內容之一部分，是原
      告依據營運情況及市場環境而調整勞工之工資，仍符合雙
      方間勞動契約之約定，自屬合法有效。
    ⑸被告於進行本件裁罰前，自應落實職權調查證據之義務，
      積極訪查勞工黃添發等3人，釐清勞工是否確實有未同意
      津貼調整之事實。然而，被告於作成本件裁罰前，竟從未
      與勞工黃添發等3人進行訪談調查，僅單憑原告襄理朱玪
      玪於訪談中陳述，即主觀速斷勞工黃添發等人俱未同意津
      貼調整，而對原告作成裁罰，原告違反行政程序法第36條
      應職權調查證據、有利及不利事項均應一律注意之義務。
      而被告因未落實職權調查證據之義務，終致本件訴訟亦未
      能盡其客觀舉證責任，確實證明勞工黃添發等3人未同意
      津貼調整，則原處分即不能認為合法有據，尚不容被告將
      其未盡之客觀舉證責任推諉予原告負擔，要求原告須先自
      行證明已有取得勞工黃添發等3人之同意。
  ㈡聲明：原處分及訴願決定均撤銷。
三、被告答辯及聲明：
  ㈠答辯要旨：
    1.據本案談話紀錄及原告之「銀行保險業務津貼辦法」，原
      告給付勞工之「交通津貼」及「話務津貼」為按月固定給
      付之一定金額，係因擔任銀行保險業務而定額給付之費用
      ，並不論勞工出差次數多寡，亦無需勞工檢附任何憑證及
      單據，即按勞工是否為主管職，依「銀行保險業務津貼辦
      法」所列金額，每月定期、定額發給「交通津貼」及「話
      務津貼」，可見原告對於交通津貼及話務津貼之核發，已
      明定規範標準，形成制度性及常態性措施，顯非隨機性或
      臨時性之措施。此外，原告受檢時提供之勞工工資清冊中
      ，原告於108年8月至109年3月皆按月給付勞工黃添發、郭
      宇珊及林晋琨等3人交通津貼1萬3,500元、話務津貼1,700
      元，作為出差、差旅、交通使用或電話費用之補貼，足認
      原告係依其「銀行保險業務津貼辦法」所定標準，按勞工
      之工作性質、職級及區域等，決定是否計給交通津貼及話
      務津貼，應屬勞雇雙方已合致之勞動條件，為勞工因特殊
      工作條件而增加之報酬，雇主負有給付義務，並無任意給
      與之自主性，自非恩惠性之給與。基此，該「交通津貼」
      及「話務津貼」係勞工因任職特定工作而固定可獲得之報
      酬，難謂與工作無關，乃屬勞工提供勞務而自雇主獲致之
      對價，應係人事制度上之目的性、定期定額之給與，並非
      臨時性之給與，核屬「勞務對價」及「經常性給與」之工
      資，並非雇主基於勉勵、恩惠、照顧等目的所為之福利措
      施。
    2.又有關勞工工資之變動，係屬勞動條件事項之變更，應由
      勞雇雙方事前協商決定後，始得為之，故原告如欲變更「
      交通津貼」及「話務津貼」之給付名目或數額，自應經個
      別勞工同意，方符法制。據本件109年8月19日談話紀錄，
      原告襄理朱玪玪表示略以：「……『交通津貼』及『話務
      津貼』……實際給付依據原為『銀行保險業務津貼辦法』
      、『企業保險業務津貼辦法』及『經紀代理業務津貼辦法
      』，後於今年3月底取消辦法，另自4月起依據『IC/機場
      櫃檯人員津貼辦法』將『交通津貼』及『話務津貼』修正
      為『外勤津貼』，並參考市場同業發放情形修改發給金額
      ，此新辦法經各部門開會討論後，由各部門主管佈達各勞
      工，因該等項目係屬津貼福利性質，故並未與個別適用之
      勞工協議」等語，顯見原告未於事前經個別勞工同意即逕
      自變更勞工「交通津貼」及「話務津貼」之勞動條件，有
      逕自降低勞工工資之情事。縱原告於「事後」提供勞工黃
      添發之同意書，亦未能證明原告係於事前即經該勞工同意
      始減發薪資，更未能作為原告有經「其他勞工」事前協商
      同意之證明。綜上，原告未經個別勞工同意，逕取消「交
      通津貼」及「話務津貼」項目，致勞工黃添發等3人109年
      4月至7月期間工資分別減少10,200元，工資未全額給付，
      有違反勞動基準法第22條第2項規定之情事。
  ㈡聲明：駁回原告之訴。
四、爭點：
  ㈠本件「交通津貼」與「話務津貼」是否屬勞務對價及經常性
    給與之工資？
  ㈡原告將「交通津貼」13,500元與「話務津貼」1,700調整為
    「外勤津貼」5,000，是否經員工同意？
  ㈢被告認原告未全額給付勞工工資，違反勞動基準法第22條第
    2項之規定，以原處分裁罰，是否適法？
五、本院的判斷：
  ㈠本件首應究明「交通津貼」與「話務津貼」之制度沿革，由
    此探索界定其法律性質為何？經查，原告於105年之前，依
    其制訂「國內外差旅費報支管理辦法」（即甲證8，本院卷
    第155頁）規定，員工就其支出之交通費及油料費等，均須
    檢附單據，核實支付。嗣後原告因於105年1月1日與中國信
    託人壽公司（下稱中國信託人壽）合併，為整合原屬不同公
    司關於請領交通費用或外勤津貼之規定，即援用原中國信託
    人壽「（資深）AO、IC主管與（資深）IC業務制度」（甲證
    9，本院卷第161頁），將原本並無補助之電話津貼，及實報
    實銷之交通及油料費用，改為依據不同業務部門之工作形態
    ，以按月給付固定金額之方式，作為交通費、油料費與電話
    費之補貼。但就IC組長則仍以「專案簽核」實報實銷。且無
    論係中國信託人壽及原告沿用中國信託人壽之「（資深）AO
    、IC主管與（資深）IC業務制度」，均含有「當市場有所變
    動時，本公司有權做相關的調整，並報請總經理核定。」之
    規定（參見上述甲證9及甲證10，本院卷第161頁）。顯見上
    述「交通津貼」與「話務津貼」原採「實報實銷」，嗣為節
    省計算與單據之勞費，改為「定額給付」，並且得由雇主視
    市場變化而為調整。
  ㈡本件爭議之系爭辦法（本院卷第143頁）第3條第2項（一）
    1.及3.明載：「（一）交通津貼：1.各IC責任區內以定額給
    付，不得再請領出差費；責任區外得依實際狀況簽核。……
    3.IC跨區支援時始可報請出差費。（二）電話津貼：……」
    等語，足見「交通津貼」即係IC人員「責任區內」定額給付
    之出差費，且因「交通津貼」與「責任區內出差費（即差旅
    費、交通費、油料費）」之性質相同，系爭辦法規定IC人員
    不得重複請領。至於IC人員跨區支援所生「責任區外之出差
    費」，則仍可申報請領，並會依實際狀況簽核給付。另依系
    爭辦法第3條第2項（一）2.之規定，北區IC人員與中南區IC
    人員之「交通津貼」金額並不相同（北區之定額給付為8500
    元，中、南區之定額給付為13500元）。然而不同區域之IC
    人員，其業務內容均屬相同（壽險顧問），然其「交通津貼
    」則依所屬區域不同而有不同金額，足認「交通津貼」之金
    額與IC人員之勞務內容無關，而係考量區域範圍大小、交通
    移動便利性而定。尤其系爭辦法第3條第2項（一）2.明載：
    「2.交通津貼之金額與給付方式，公司得依實際狀況簽核調
    整：……」等語，益證原告雖因節省計算與單據之勞費，將
    「交通津貼」改為「定額給付」，然因「定額給付」之基礎
    係按所屬區域範圍決定，故與提供之勞務內容無涉，並且得
    由原告依實際狀況調整，從而本件「交通津貼」及「話務津
    貼」並不具有勞務對價性。而其每月定額給付雖屬經常性之
    支出，但其性質係對IC人員因公務支出交通費、油料費及電
    話費用之補償，並非勞務之對價。
  ㈢究其本質，即係原告聘請員工推廣保險，而其從業員工之行
    銷成本（例如差旅費、交通費、油料費及通訊費等）多係員
    工個人負擔，而且支付頻繁、金額瑣碎等特殊性質，為免雇
    主逕將保險之行銷成本，藉此轉化逕由員工個人承擔，造成
    「內部成本外部化」之爭議。因此系爭辦法，依照服務區域
    採用不同金額之「交通津貼」與「話務津貼」，補貼員工自
    行支出之行銷成本，並非勞務給付之對價。
  ㈣另按勞動基準法施行細則第10條第9款規定：「本法第2條第
    3款所稱之其他任何名義之經常性給與係指左列各款以外之
    給與。……九、差旅費、差旅津貼及交際費。」即已將差旅
    費、差旅津貼排除於工資範圍之外。本件「交通津貼」「話
    務津貼」其性質既為差旅費（例如差旅費、交通費、油料費
    ）及通訊費等行銷費用之補貼，依據上述規定，自非工資。
    並不因其每月定期給付，即認為係屬工資。
  ㈤另查本件相關勞工黃添發、郭宇珊及林晋琨等均到庭證述，
    其中黃添發對於原告所為調整，表示依照公司規定，並且簽
    署同意書在案；至於林晋琨及郭宇珊則稱上述津貼均與工資
    同日入帳，顯見原告亦認係屬工資；另就計算員工福利金及
    提撥6%勞工退休金時，原告均將上述津貼計入工資範圍；原
    告變更上述津貼發放標準，即係變更勞動條件，實質等同減
    薪等語。然承上所述，本件「交通津貼」與「話務津貼」之
    性質實為原告自身之行銷成本，本應即由雇主負擔。惟因保
    險之業務性質及行銷方式，多數仰賴員工拜訪客戶，建立信
    賴關係，分析客戶需求，客製保單商品等。因此原告每月定
    額給付之「交通津貼」與「話務津貼」，即為補貼員工先行
    代墊之差旅費、交通費、油料費及通訊費，雖其簡化財務作
    業，無須檢附單據而採「定額給付」，復與工資同時發放，
    然此均無從變更其係屬補貼行銷成本之本質。至於原告逕將
    「交通津貼」與「話務津貼」於稅務會計項下，列為薪資及
    提撥6%勞工退休金之計算基礎，顯與「補貼行銷費用」之性
    質不符，然原告將其列為薪資，併同提撥6%之退休金計算，
    於勞工權益並無損害，反有增益，自不得本末倒置，僅因其
    於稅務會計及勞退提撥之認列，即認「交通津貼」與「話務
    津貼」係屬工資。
  ㈥被告辯稱勞工黃添發、郭宇珊及林晋琨等人之交通津貼1萬3
    ,500元、話務津貼1,700元，其「交通津貼」與「話務津貼
    」等金額占其原有給付之比例甚高，故認係屬勞務對價之經
    常性給付等語。然查，本件係屬保險行銷費用補貼之爭議，
    承上所述，保險業務之行銷，大量仰賴員工拜訪客戶，建立
    信賴關係，由此衍生之交通費用及通訊費用本來即為其行銷
    成本之主要來源，因此「交通津貼」與「話務津貼」等金額
    占其原有給付之比例甚高等情，本即係屬保險業之常態，尚
    不得憑此即認因其比例甚高，即屬工資。
  ㈦末查，原告提出臺灣高等法院106年度勞上字第91號、臺灣
    臺北地方法院105年度勞訴字第244號及臺灣橋頭地方法院10
    8年度勞訴字第118號等判決意旨，已就勞工領取之「交通費
    用」「差旅費用」「電話津貼」之性質，認定並非勞務對價
    之工資一節多所闡釋，判決指明不得僅因「定期給付」之因
    素即認係屬工資。本件所涉「交通津貼」與「話務津貼」，
    其性質核與上述相關判決指稱之「交通費用」「差旅費用」
    「電話津貼」相當，益證本件定期給付之「交通津貼」與「
    話務津貼」乃屬簡化計算之行銷費用補貼，並非工資。
六、綜上所述，原處分未能究明本件「交通津貼」與「話務津貼
    」之給付本質，憑藉定期給付、金額比例及稅務會計與提撥
    退休等事由，認定係屬工資，自有違誤。訴願決定未予糾正
    ，亦有未合。原告訴請撤銷原處分及訴願決定，於法有據，
    應予准許。
七、結論：本件原告之訴為有理由，判決如主文。
中　　華　　民　　國　　110　 年　　9　　 月　　 29　 日
                臺中高等行政法院第三庭
                          審判長法  官　陳  文  燦
                                法  官  楊  嵎  琇
                                法  官  張  升  星
以上正本證明與原本無異。
如不服本判決，應於送達後20日內，向本院提出上訴狀，其未表
明上訴理由者，應於提出上訴後20日內向本院補提理由書（均須
按他造人數附繕本）；如於本判決宣示或公告後送達前提起上訴
者，應於判決送達後20日內補提上訴理由書（須附繕本）。未表
明上訴理由者，逕以裁定駁回。
上訴時應委任律師為訴訟代理人，並提出委任書，但符合下列情
形者，得例外不委任律師為訴訟代理人：
┌─────────┬────────────────┐
│得不委任律師為訴訟│         所  需  要  件         │
│代理人之情形      │                                │
├─────────┼────────────────┤
│（一）符合右列情形│1.上訴人或其法定代理人具備律師資│
│　　　之一者，得不│  格或為教育部審定合格之大學或獨│
│　　　委任律師為訴│  立學院公法學教授、副教授者。  │
│　　　訟代理人　  │2.稅務行政事件，上訴人或其法定代│
│                  │  理人具備會計師資格者。        │
│                  │3.專利行政事件，上訴人或其法定代│
│                  │  理人具備專利師資格或依法得為專│
│                  │  利代理人者。                  │
├─────────┼────────────────┤
│（二）非律師具有右│1.上訴人之配偶、三親等內之血親、│
│      列情形之一，│  二親等內之姻親具備律師資格者。│
│      經最高行政法│2.稅務行政事件，具備會計師資格者│
│      院認為適當者│  。                            │
│      ，亦得為上訴│3.專利行政事件，具備專利師資格或│
│      審訴訟代理人│  依法得為專利代理人者。        │
│                  │4.上訴人為公法人、中央或地方機關│
│                  │  、公法上之非法人團體時，其所屬│
│                  │  專任人員辦理法制、法務、訴願業│
│                  │  務或與訴訟事件相關業務者。    │
├─────────┴────────────────┤
│是否符合（一）、（二）之情形，而得為強制律師代理之例│
│外，上訴人應於提起上訴或委任時釋明之，並提出（二）所│
│示關係之釋明文書影本及委任書。                      │
└──────────────────────────┘
中　　華　　民　　國　　110　 年　　9　　 月　　 29　 日
　　　　　　　　　　　　　　　  書記官　凌  雲  霄